臺灣屏東地方法院刑事判決　　　　　　　　　　　　　九十三年度易字第二七九號
　　公　訴　人　臺灣屏東地方法院檢察署檢察官
　　被　　　告　甲○○○
右列被告因詐欺等案件，經檢察官提起公訴（九十三年度偵字第一一三九號），本院
判決如左：
    主  文
甲○○○共同意圖為自己不法之所有，以詐術使人將本人之物交付，處有期徒刑陸月
，併科罰金壹萬元，徒刑如易科罰金，罰金如易服勞役，均以參佰元折算壹日。
    事  實
一、甲○○○於民國九十一年二月間，在某報紙之廣告版上，閱得「信用貸款、汽車
    貸款」之廣告，因需錢償債，遂撥打上開廣告所刊登之電話號碼，與名為「丙○○」之成年男子（年籍詳卷）聯絡。甲○○○明知自己積欠他人多項債務，已無
    力償債，又不諳駕駛技術，無意購買車輛使用，竟仍與丙○○（未據檢察官起訴
    ）基於意圖為自己不法所有之犯意聯絡，由丙○○至高雄市「鋐錡車行」挑選車
    號Ｄ七—二六四二號中古自用小客車一部，由甲○○○出面以其名義購買該車，
    並向匯通商業銀行股份有限公司四維分公司（九十一年六月更名為「國泰商業銀
    行股份有限公司四維分公司」，九十二年十月二十七日又更名為「國泰世華商業
    銀行股份有限公司四維分公司」﹝以下簡稱國泰銀行﹞），以設定動產抵押之方
    式，申辦汽車貸款新台幣（下同）二十四萬元。甲○○○為取信國泰銀行之對保
    人員，遂隱瞞自己係「昱香排骨便當店」員工、每月收入一萬八千元、且經濟能
    力不佳之事實，而於九十一年三月十四日銀行對保人員前往其住所向其進行徵信
    對保手續時，訛稱自己係「昱香排骨便當店」之負責人，年收入三十五萬元云云
    ，致國泰銀行陷於錯誤，而於九十一年三月十八日核准其貸款之申請，並將貸款
    金額二十四萬元匯入「鋐錡車行」帳戶。同時，國泰銀行又與甲○○○訂定車輛
    動產抵押契約，約定以上開汽車為動產抵押權之標的物，甲○○○應自九十一年
    三月十九日起至九十四年三月十九日止，以一個月為一期，每期償還本息八千九
    百一十九元予銀行，標的物車輛則應停放在甲○○○位於屏東縣潮州鎮○○路八
    十八之一號之戶籍地，並於九十一年三月二十二日向高雄區監理所屏東監理站完
    成設定。詎甲○○○僅繳納一期分期款，復由不詳姓名之人為其繳納三期分期款
    後即未再繳納，且從未將車輛停放在約定地點，即任由丙○○取走車輛，遷移至
    不明處所，致國泰銀行追索無著受有損害。
二、案經國泰銀行訴請台灣屏東地方法院檢察署檢察官偵查起訴。
    理  由
一、訊據被告甲○○○固坦認有於右開時、地，經丙○○遊說而向銀行貸款購車及為
    動產抵押權之設定，並於繳納一期分期款後即停止繳納本息等事實，惟矢口否認
    有何詐欺及違反動產擔保交易法之犯行，辯稱：伊貸款時只是便當店的員工，並
    非老闆，但伊沒有向銀行謊稱係便當店老闆及浮報收入，因為當時在便當店工作
    ，每月薪水一萬八千元，自認可以按月償還八千多元的本息，並無詐欺。又其貸
    款之目的，係用以還債，也想買車用來載送便當，但伊購車後，既未拿到貸款的
    錢，也沒有看到車子云云。經查：
    (一)右開事實業據告訴代理人丁○○指訴歷歷，並經證人即國泰銀行對保人員戊○○及證人即「鋐錡車行」職員乙○○先後於偵查及本院審理中結證屬實（九十
      三年偵字第一一三九號卷第十一頁至十三頁、二十三頁至二十五頁；本院卷第
三十六頁至第四十六頁筆錄），且有汽車貸款申請書影本、動產擔保交易動產
      抵押設定登記申請書影本、車輛動產抵押契約書影本、股份有限公司分公司變
      更登記表影本及催收外訪記錄表等各一紙附卷可稽。
    (二)被告雖否認犯行，並以前揭情詞為辯，惟其謊稱為便當店老闆及浮報所得訛騙
      銀行對保人員之情節，已經證人戊○○於偵、審中結證屬實。且被告所有位於
      屏東縣潮州鎮○○路八十八之一號之房地，分別於八十八年及九十年間設定抵
      押權予高雄中小企業銀行、台新銀行、黃朝吉及王嘉儒等四名債權人，其擔保
      之債權數額分別為四十八萬元、二十四萬元、二十萬元及四十萬元等情，亦經
      證人戊○○證述甚明（本院卷第三十九頁筆錄參照），被告復自陳：「我向銀
      行貸款的金額約七十幾萬元，另外有私人的借款。．．我在買車子的時候，我
      的房子貸款就沒有繳息了，．．這件貸款之後房子才被查封的。」等語無誤（
      本院卷第四十九、五十頁），核與證人之證詞大致相符，並有汽車貸款申請書
      影本一紙在卷供查，足徵被告申請本件貸款時，已無力負擔沈重債務。因此其
      為獲得本件貸款，遂隱瞞負債累累、無力償還之實情，並虛構其為便當店負責
      人云云，使銀行誤信其尚有資力，應與常理無違。參以證人即「昱香排骨便當
      店」負責人王惠瑛於偵查時所證：「當時她（即被告）在我的自助餐店工作，
      她向我說她有困難，要買一部車子，要我當她的保證人，我知道她之前經濟就
      很困難了，．．」等語（九十三年偵字第一一三九號卷第二十三頁），益證其
      貸款時經濟能力不佳，而仍執意貸款之事實，是證人戊○○所為上開證詞應可
      採信。
    (三)又被告既不諳駕駛技術，亦無駕照，甚至未曾親自過目、挑選車輛（被告供詞
      參照，本院卷第五十頁、第五十一頁筆錄），竟仍於自己經濟困頓之際，同意
      在汽車貸款申請書、動產擔保交易動產抵押設定登記申請書及車輛動產抵押契
      約書等文件上簽名蓋章，表示願貸款購車及設定動產抵押權予銀行，並匯出第
      一期分期款後即中止付款，其舉止在在有違一般人購買車輛之常理，由此可知
      被告實無購買汽車之真意，並知曉詐騙內情。復觀其於本院審理中所稱：「．
      ．每個月要還地下錢莊三千、五千元的利息，．．．我買車是為了要將貸款所
      得的錢去還債，．．」等語（本院卷第十六頁及第五十一頁筆錄參照），更足
      以推認其貸款之目的並非購買汽車，而在使名為「丙○○」之男子由車行取得
      車輛後，用以輾轉償還債務。蓋其貸款核撥後，才能取得資金購買車輛，而車
      輛本身又為貸款之擔保品，不可能同時以同一筆貸款償還債務又購買汽車。被
      告既無意購買汽車，則其貸款目的當係取得汽車後，輾轉用以償還債務。
    (四)綜上所論，被告於申請本案貸款時，明知自己無力繳還貸款本息，且無購車真
      意，竟仍虛構身分、浮報薪資所得，以取信銀行，獲得貸款，並任由丙○○取
      走動產擔保標的物之汽車，擅自遷移約定之放置處所，其不法事證已臻明確，
      被告犯行堪予認定。
二、核被告甲○○○所為，係犯刑法第三百三十九條第一項之詐欺取財罪及動產擔保
    交易法第三十八條之意圖不法利益處分動產擔保標的物罪。被告所犯上開兩罪，
    有方法結果之牽連關係，應從一重之詐欺取財罪處斷。被告與丙○○二人間就上
    開犯行有犯意聯絡及行為分擔，均為共同正犯。茲審酌被告並無犯罪前科、其智
    識程度、因負債累累，不堪負荷而犯罪、其所使用之手段、犯罪所得不法利益、
    被害人所受損害、事後仍飾詞置辯，尚無悔意等一切情狀，爰量處如主文所示之
    刑，並諭知易科罰金及易服勞役之折算標準，以資懲儆。
據上論斷，應依刑事訴訟法第二百九十九條第一項前段，動產擔保交易法第三十八條
，刑法第十一條前段、第二十八條、第三百三十九條第一項、第五十五條、第四十一
條第一項前段、第四十二條第二項，罰金罰鍰提高標準條例第一條前段、第二條，判
決如主文。
中      華      民      國      九十三      年      七    月    十二    日
                                      台灣屏東地方法院刑事第四庭
                                          審判長  法  官  簡志瑩
                                                  法  官  陳姵君
                                                  法  官  王以齊
右正本證明與原本無異。
如不服本判決應於收受本判決送達後十日內向本院提出上訴書狀，其未敘述上訴理由
者，並得於提起上訴後十日內向本院補提理由書狀（均須按他造當事人之人數附繕本
 ）「切勿逕送上級法院」
                                                 書記官   盧姝伶
中    華    民    國     九十三      年      七      月       十四      日
附錄本判決論罪科刑法條：
刑法第三百三十九條第一項
意圖為自己或第三人不法之所有，以詐術使人將本人或第三人之物交付者，處五年以
下有期徒刑、拘役或科或併科一千元以下罰金。
動產擔保交易法第三十八條
動產擔保交易之債務人，意圖不法之利益，將標的物遷移、出賣、出質、移轉、抵押
或為其他處分，致生損害於債權人者，處三年以下有期徒刑、拘役或科或併科六千元
以下之罰金。
